臺灣士林地方法院民事判決　　　　　　 100年度小上字第50號
上　訴　人　覃達林
被　上訴人　鑽石大樓管理委員會
法定代理人　林本立
上列當事人間請求給付管理費事件，上訴人對於中華民國100 年
5 月17日本院士林簡易庭第一審判決（100 年度士小字第549 號
），提起上訴，本院判決如下：
    主  文
上訴駁回。
第二審訴訟費用新臺幣壹仟伍佰元由上訴人負擔。
    事實及理由
一、按關於請求給付金錢或其他代替物或有價證券之訴訟，其標
    的金額或價額在新臺幣（下同）10萬元以下者，適用小額程
    序；對於小額訴訟第一審裁判之上訴，非以其違背法令為理
    由不得為之，民事訴訟法第436 條之8 第1 項、第436 條之
    24第2 項分別定有明文。次按小額程序之第二審判決，依上
    訴意旨足認上訴為無理由者，得不經言詞辯論為之，此觀諸
    民事訴訟法第436 條之29第2 款自明。
二、經查，本件訴訟標的金額為10萬元以下，原審依小額訴訟程
    序審理，而上訴人對於該小額訴訟第一審判決不服，提起上
    訴，其上訴意旨無非係以：公寓大廈區分所有權人對於共用
    部分費用之分擔，係基於公寓大廈管理條例之規定而來，是
    區分所有權人繳納充作公共積金之管理費義務，及對於公共
    基金之權利均屬法定。個別區分所有權人係對其他區分所有
    權人全體負有繳納管理費之義務，管理委員會之職責，僅在
    於公共基金之收支、保管及運用，並非管理費所集合之公共
    基金所有權人。是上訴人欠繳管理費之債權人主體，應為其
    他區分所有權人，而非管理委員會，原審判決被上訴人得請
    求上訴人給付積欠之管理費2 萬4560元，其程序顯有當事人
    不適格之違法等語。惟按當事人適格，係指當事人就具體特
    定之訴訟，得以自己之名義為原告或被告，而受為訴訟標的
    法律關係之本案判決之資格而言。故在給付之訴，若原告主
    張其為訴訟標的法律關係之權利主體，他造為訴訟標的法律
    關係之義務主體，其當事人即為適格。至原告是否確為權利
    人，被告是否確為義務人，乃為訴訟標的法律關係之要件是
    否具備，即訴訟實體上有無理由之問題，並非當事人適格之
    欠缺（最高法院85年臺上字第1054號、93年臺上字第382 號
    判決意旨參照）。又按區分所有權人或住戶積欠應繳納之公
    共基金或應分擔或其他應負擔之費用已逾2 期或達相當金額
    ，經定相當期間催告仍不給付者，管理負責人或管理委員會
    得訴請法院命其給付應繳之金額及遲延利息，觀諸公寓大廈
    管理條例第21條規定自明。查本件被上訴人於原審起訴時，
    係主張其為系爭管理費債權之權利主體，上訴人為系爭管理
    費債權之義務主體，有起訴狀在原審卷內可稽，揆諸上揭說
    明，本件給付之訴之當事人即屬適格。且依公寓大廈管理條
    例第21條規定，被上訴人確有訴請上訴人繳納管理費之權利
    ，故上訴人指摘原審判決有當事人不適格之違法，即屬無據
    。
三、從而，本件上訴人之上訴，依其上訴意旨已足認上訴為無理
    由，爰不經言詞辯論逕予判決駁回上訴，並確定如主文第2
    項所示之第二審訴訟費用1500元應由上訴人負擔。
四、據上論結，本件上訴為無理由，依民事訴訟法第436 條之29
    第2 款、第436 條之32第2 項、第449 條第1 項、第78條、
    第436 條之32第1 項、第436 條之19，判決如主文。
中    華    民    國   100    年    9     月    6     日
                  民事第二庭   審判長法  官  方彬彬
                                     法  官  絲鈺雲
                                     法  官  劉逸成
以上正本證明與原本無異。
本件判決不得上訴。
中    華    民    國   100    年    9     月    7     日
                                     書記官  李宜蓁